臺灣臺南地方法院民事判決
109年度訴字第942號
原      告  葉家麟

訴訟代理人  蔡文斌律師
            林亭宇律師
            林冠廷律師
            許依涵律師
被      告  廖梓妘
上列當事人間請求給付貨款事件，本院於民國110年2月2日言詞
辯論終結，判決如下：
    主  文
原告之訴及假執行之聲請均駁回。
訴訟費用由原告負擔。
    事實及理由
壹、程序方面：
　　按訴狀送達後，原告不得將原訴變更或追加他訴，但擴張或
    減縮應受判決事項之聲明者，不在此限，民事訴訟法第255
    條第1項第3款定有明文。本件原告起訴時原訴之聲明係請求
    「被告應給付原告新臺幣（下同）2,279,597元，及自起訴
    狀繕本送達翌日起至清償日止，按週年利率5％計算之利息」
    ，嗣於訴狀送達被告後，具狀變更原訴之聲明為：「被告應
    給付原告1,604,486元，及自起訴狀繕本送達翌日起至清償
    日止，按週年利率5％計算之利息」（見本院卷第255頁 、第
    369頁）。核原告所為係縮減應受判決事項之聲明，與上開
    規定相符，應予准許。
貳、實體方面：　　
一、原告起訴主張：原告於民國107年10月間與被告約定，由被
    告負責在臺南市新營區太子宮（下稱太子宮）銷售原告所有
    之太子宮悠遊卡（下稱系爭悠遊卡）、大虎布偶及小虎布偶
    （下稱系爭大小虎布偶），於扣除成本後，由兩造朋分所獲
    之利潤，兩造間係成立委任關係。原告先透過訴外人弗客國
    際有限公司（下稱弗客公司）向訴外人悠遊卡股份有限公司
    （下稱悠遊卡公司）合作取得系爭悠遊卡5,078套，扣除另
    委由亞馬遜環球行銷股份有限公司（下稱亞馬遜公司）銷售
    之數量外，其餘3,700套悠遊卡均依被告之指示寄送至太子
    宮由訴外人即太子宮總務組長謝文章收受，並交由被告保管
    及銷售，而系爭悠遊卡售價為458元，1套成本為165元，因
    此售出1套系爭悠遊卡之利潤為293元（計算式：458元－165
    元＝293元），嗣被告售出2,867套，得款1,313,086元（計算
    式：458元×2,867套＝1,313,086元），其中被告應得之利潤
    為420,016元（計算式：293×2,867÷2＝420,016元，小數點以
    下四捨五入），扣除被告上開應得之利潤後，被告應再給付
    原告893,070元之貨款（計算式：1,313,086元－420,016元＝8
    93,070元）；原告另由訴外人蔡明君向威嘉貿易有限公司（
    下稱威嘉公司）購得系爭大小虎布偶各2,000隻，成本均為1
    01元，大虎布偶每隻售價398元，小虎布偶每隻售價298元，
    販售每隻大虎、小虎布偶之利潤分別為297元（計算式：398
    元－101元＝297元）、197元（計算式：298元－101元＝197元）
    ，嗣被告共售出大虎布偶1,592隻、小虎布偶1,575隻，分別
    得款633,616元（計算式：398元×1,592隻＝1,313,086元）、
    469,350元（計算式：298元×1,575隻＝469,350元），其中被
    告應得之利潤為391,550元【〔（297元×1,592隻）＋（197元×
    1,575隻）〕÷2＝391,550元】，扣除被告上開應得之利潤後，
    被告應再給付原告711,416元之貨款（計算式：633,616元＋4
    69,350元－391,550元＝711,416元），因此被告應給付原告貨
    款1,604,486元（計算式：893,070元＋711,416元＝1,604,486
    元），爰依民法第541條第1項之規定，提起本件訴訟等語。
    並聲明：㈠被告應給付原告1,604,486元，及自起訴狀繕本送
    達翌日起至清償日止，按週年利率5％計算之利息。㈡願供擔
    保請准宣告假執行。
二、被告則以：原告所提出系爭悠遊卡、系爭大小虎布偶之數量
    、金額及成本均不正確，且原告主張全數之物品都是交由伊
    銷售，但事實上是兩造共同銷售，原告可以隨時逕自取走物
    品，另伊銷售之款項業已交付給原告等語置辯。並聲明：如
    主文第1項所示。
三、兩造不爭執事項：
  ㈠訴外人弗客公司與訴外人悠遊卡公司於107年9月20日簽訂系
    爭悠遊卡合作協議書，雙方協議：
  ⒈悠遊卡公司得自行製作並對外販售系爭悠遊卡5,000套，後續
    如須增加製作套數由雙方共同協議。販售所得款項歸悠遊卡
    公司所有，並由弗客公司代為銷售。
  ⒉悠遊卡公司應另製作系爭悠遊卡200套，無償贈與弗客公司作
    為公關產品及相關宣傳品，惟弗客公司不得將悠遊卡再行出
    售予第三人。
  ㈡販售系爭悠遊卡1套售價為458元、大虎布偶1隻售價為398元
    、小虎布偶1隻售價為298元，及時來運轉精裝錦盒（含系爭
    悠遊卡1 套、大虎布偶1 隻、小虎布偶1 隻） 售價為999 
    元。
  ㈢原告另委託亞馬遜公司於網路購物平臺販售系爭宮悠遊卡及
    系爭大小虎布偶。
  ㈣被告於107年11月27日匯款194,000元至原告帳戶、同年12月1
    3日匯款26,187元、68,394元、97,863元、3,082 元、11,18
    7元、8,109 元、27,439元至原告帳戶。
  ㈤悠遊卡公司寄送系爭悠遊卡之數量、地點：
  ⒈107年10月12日寄出100套予新營太子宮總務組長謝文章。
  ⒉107年10月17日寄出20套予新營太子宮總務組長謝文章。
  ⒊107 年11月26日寄出1,500套至臺中市○區○○路000號11樓之2
    （聯絡人為紀婉菁，簽收人為秦月蘭）。
  ⒋107年11月26日寄出3,580套予新營太子宮總務組長謝文章。
  ㈥悠遊卡公司將全部太子宮悠遊卡交付後，因有公關需求，又
    買回122套太子宮悠遊卡，並給付55,876元予原告。
四、兩造爭執之事項：
　　原告主張被告販售系爭悠遊卡及系爭大小虎布偶，於扣除成
    本並均分利潤後，應給付1,604,486元之貨款予原告，是否
    有理由？
五、得心證之理由：
　㈠按債權人基於債之關係，得向債務人請求給付，民法第199 
    條第1項定有明文。次按當事人主張有利於己之事實者，就
    其事實有舉證之責任，民事訴訟法第277 條本文定有明文。
    又民事訴訟如係由原告主張權利者，應先由原告負舉證之責
    ，若原告先不能舉證，以證實自己主張之事實為真實，則被
    告就其抗辯事實即令不能舉證，或其所舉證據尚有疵累，亦
    應駁回原告之請求（最高法院107 年度台上字第2320號判決
    意旨參照）。本件原告主張被告售出系爭悠遊卡2,867套、
    大虎布偶1,592隻、小虎布偶1,575隻，從而應給付1,604,48
    6元之貨款予原告，然原告主張被告販售有上開數量之物品
    ，係以訴外人弗客公司委由訴外人悠遊卡公司製作系爭悠遊
    卡之總數量，及透過訴外人蔡明君向訴外人威嘉公司訂購系
    爭大小虎布偶之總數量，扣除公關所用之數量及另委託亞馬
    遜公司行銷販售之數量後，全數作為被告販售之數量（見本
    院卷第255頁至第262頁），既為被告所否認，自應由原告對
    此有利於己之事實，負舉證責任。
　㈡經查，原告主張被告售出系爭悠遊卡2,867套、大虎布偶1,59
    2隻、小虎布偶1,575隻等情，固提出悠遊卡公司發票、蔡明
    君匯款資料紀錄、合作協議書、威嘉公司發票為證（見本院
    卷第69頁至第71頁、第93頁至第97頁、第109頁）。惟觀之
    上開證據資料，僅足以證明訴外人弗客公司有向訴外人悠遊
    卡公司購買系爭悠遊卡，及有透過蔡明君向威嘉公司為商品
    交易之行為，尚難遽以率論被告確有售出系爭悠遊卡2,867
    套、大虎布偶1,592隻、小虎布偶1,575隻之事實。
　㈢兩造固不爭執悠遊卡公司分別於107年10月12日、10月17日及
    11月26日，分別寄送系爭悠遊卡100套、20套及3580套予太
    子宮總務組長謝文章收受一節（見兩造不爭執事項㈤）。惟
    稽之證人謝文章於本院具結證稱：107年間兩造有來太子宮
    ，說要幫太子宮打開知名度，要發行悠遊卡、布偶等物，並
    有邀請悠遊卡公司董事長來太子宮商談。又廠商若送悠遊卡
    、布偶來太子宮，兩造剛好不在時，伊會幫忙收受，但不會
    打開清點，於收受物品後，會以電話聯繫兩造中之一人，原
    則上會先連絡被告，若聯繫不上再聯絡原告，並將布偶的包
    裹放在太子宮南邊有個開放空間的角落，悠遊卡則放在太子
    宮北邊的休息室內倉庫後，再告知兩造物品堆放的位置，平
    時兩造都會去太子宮直接取物。另臺南市白河區木棉道的節
    慶，市政府都會開放一些攤位，有次活動有留2個攤位給太
    子宮，那次原告有自己去擺攤販售系爭悠遊卡和系爭大小虎
    布偶，但那次活動被告沒有去等語明確（見本院卷第232頁
    至第237頁），足認證人謝文章代收系爭悠遊卡及系爭大小
    虎布偶後，會通知兩造，且兩造均可自由至太子宮拿取放至
    在開放空間之物品進行販售，從而原告主張係委由被告在太
    子宮販售並保管上開物品，且非共同銷售云云，難認有據。
　㈣再原告於另案偵查中自承：因無法聯繫上被告，且被告無法
    提供任何銷售說明，所以有把東西載運回去等語（見本院卷
    第315頁），可認原告既有將部分系爭悠遊卡、系爭大小虎
    布偶載回，就此部分未見原告進一步說明取回之數量為何？
    是否於計算被告販售之數量時已扣除？是本件原告徒以訂購
    系爭悠遊卡、系爭大小虎布偶之總數量，扣除公關所用之數
    量及另委託亞馬遜公司行銷販售之數量後，均作為被告販售
    獲利之計算基礎，難以憑採。
六、綜上所述，原告以訂購系爭悠遊卡、系爭大小虎布偶之數量
    ，扣除公關所用之數量及另委託亞馬遜公司行銷販售之數量
    後，均作為被告販售之數量，並以此計算貨款，惟依卷內事
    證，雖有部分物品寄送至太子宮，惟經證人謝文章之證述，
    存放於太子宮內之物品，兩造均可自由拿取並加以販售，且
    原告亦自承有載回若干數量之物品等情以觀，原告既未能舉
    證證明被告究販售多少數量之系爭悠遊卡、系爭大小虎布偶
    ，且於收取貨款後未給付予原告之事實，從而，原告依委任
    之法律關係，請求被告給付原告1,604,486元，及自起訴狀
    繕本送達翌日起至清償日止，按週年利率5％計算之利息，為
    無理由，應予駁回。又原告之訴既經駁回，其假執行之聲請
    亦失所附麗，應併予駁回。
七、本件為判決基礎之事證已臻明確，兩造其餘攻擊防禦方法及
    舉證，經本院斟酌後，認為均不足影響本判決之結果，爰不
    逐一論列，附此敘明。
八、訴訟費用負擔之依據：民事訴訟法第78條。
中　　華　　民　　國   110    年    2    月    26    日
                  民事第五庭  法  官  施志遠
以上正本係照原本作成。
如對本判決上訴，須於判決送達後20日內向本院提出上訴狀。如
委任律師提起上訴者，應一併繳納上訴審裁判費。
中　　華　　民　　國　　110 　年　　3 　　月　　2 　　日
                              書記官  李慈容